臺灣臺中地方法院刑事判決
111年度金訴字第87號
公  訴  人  臺灣臺中地方檢察署檢察官
被      告  曾莆森


                    （現另案在法務部○○○○○○○○○○○執行中）
選任辯護人  紀佳佑律師
上列被告因詐欺等案件，經檢察官提起公訴（110年度偵字第222
91號），本院判決如下：
    主    文
曾莆森無罪。 
    理    由
一、公訴意旨略以：被告曾莆森自民國109年6月底前某日，加入
    不詳詐欺集團，並擔任收簿手及車手之角色。被告於109年6
    月底、7月初，在臺中市北屯區東光路892巷巷口之全家便利
    超商，向證人趙崇志（涉嫌幫助詐欺、幫助洗錢部分，另經
    判決確定）收取證人趙崇志所使用、由其不知情之母親趙戴
    美雲所申辦之郵局帳號00000000000000號帳戶（下稱郵局帳
    戶）、合作金庫銀行帳號0000000000000號帳戶（下稱合庫
    帳戶）之提款卡及密碼，雙方並約定以將來轉入金融帳戶款
    項4%之代價作為報酬。被告取得上開銀行帳戶存摺、提款卡
    及密碼後，即與所屬之犯罪集團成員意圖為自己不法之所有
    ，共同基於詐欺取財及洗錢之犯意聯絡，分別於如附表所示
    之時間，各以附表所示方式，向如附表所示之告訴人呂昀姍
    、杜怡瑩等人行騙，致其等均陷於錯誤，而於附表所示時間
    ，各依該詐欺集團成員指示，將如附表所示之款項，匯入上
    開郵局帳戶、合庫帳戶內，並旋遭被告及不詳之人提領一空
    。嗣因告訴人呂昀姍、杜怡瑩等人察覺受騙而分別報警處理
    ，始循線查獲。因認被告上開所為涉犯刑法第339條之4第1
    項第2款之三人以上共同詐欺取財罪及洗錢防制法第14條第1
    項之一般洗錢等罪嫌等語。
二、按犯罪事實應依證據認定之，無證據不得認定犯罪事實；不
    能證明被告犯罪者，應諭知無罪之判決，刑事訴訟法第154
    條第2項、第301條第1項分別定有明文。又事實之認定，應
    憑證據，如未能發現相當證據，或證據不足以證明，自不能
    以推測或擬制之方法，為裁判基礎；且認定犯罪事實所憑之
    證據，雖不以直接證據為限，間接證據亦包括在內，然而無
    論直接證據或間接證據，其為訴訟上之證明，須於通常一般
    之人均不致有所懷疑，而得確信其為真實之程度者，始得據
    為有罪之認定，倘其證明尚未達到此一程度，而有合理之懷
    疑存在而無從使事實審法院得有罪之確信時，即應由法院為
    諭知被告無罪之判決，有最高法院40年度台上字第86號、76
    年台上字第4986號判決意旨可資參照。次按刑事訴訟法第16
    1條已於91年2月8日修正公布，修正後同條第1項規定：檢察
    官就被告犯罪事實，應負舉證責任，並指出證明之方法。因
    此，檢察官對於起訴之犯罪事實，應負提出證據及說服之實
    質舉證責任。倘其所提出之證據，不足為被告有罪之積極證
    明，或其闡明之證明方法，無從說服法官以形成被告有罪之
    心證，基於無罪推定之原則，自應為被告無罪判決之諭知，
    更有最高法院92年台上字第128號判決意旨足參。
三、公訴意旨認被告涉有上開罪嫌，無非係以被告於警詢、偵查
    中之供述、證人趙崇志於警詢及另案偵查中之證述、證人趙
    戴美雲於警詢時之證述、告訴人呂昀姍、杜怡瑩於警詢時之
    證述、郵局帳戶及合庫帳戶之開戶基本資料、告訴人呂昀姍
    之app轉帳紀錄、ATM交易明細表、告訴人呂昀姍與詐欺集團
    成員之LINE對話記錄、告訴人杜怡瑩與詐欺集團成員之LINE
    對話記錄、APP轉帳紀錄、被告與證人趙崇志相約見面之監
    視錄影畫面、證人趙崇志手機內被告之LINE聯絡人資料、被
    告與證人趙崇志之LINE記事本資料、車輛詳細資料報表、和
    雲行動服務股份有限公司汽車出租單等件，為其主要論據。
四、訊據被告固坦承其有於109年7月2日、同年月3日持證人趙崇
    志提供之本案郵局帳戶提款卡分別提領新臺幣（下同）2萬1
    千元及1萬7千元等事實，惟堅詞否認有何三人以上共同詐欺
    取財及洗錢之犯行，辯稱：伊跟證人趙崇志認識後，證人趙
    崇志推薦伊玩一款線上博奕遊戲，伊先用證人趙崇志之帳號
    玩，上開提領之款項是伊贏來的，伊領完款當天就將郵局提
    款卡還給證人趙崇志了，至於合庫卡伊從未拿過。伊於109
    年7月14日雖然有與證人趙崇志碰面，但當時伊是將輸了的
    款項約3至5萬元還給證人趙崇志等語。
五、經查：　
（一）被告於109年7月2日20時25分許及隔日20時18分許，持證
      人趙戴美雲本案郵局提款卡，分別提領2萬1千元及1萬7千
      元。又告訴人呂昀姍、杜怡瑩經詐欺集團成員以如附表所
      示之方式詐騙，致其等分別陷於錯誤，而於如附表所示之
      時間，將附表所示之款項匯入本案郵局帳戶及合庫帳戶等
      情，業據被告於警詢、偵查、本院準備程序及審理時均坦
      認屬實（警卷第9至14頁、偵卷第41至44頁、本院卷第51
      至57、121至134、185至195頁），核與證人趙崇志於警詢
      、另案偵查、另案準備程序、另案審理時及本院審理時所
      為證述（警卷第63至69、71至72頁、本院卷第124至134、
      159至178頁）、證人趙戴美雲於警詢時所為證述（警卷第
      87至90頁）、證人即告訴人呂昀姍、杜怡瑩於警詢時所為
      證述（警卷第87至90、113至119、187至189頁）大致相符
      ，復有如附表所示之證據資料可佐（證據卷頁見附表「證
      據出處欄」所載），是上開事實，首堪認定屬實。然依上
      開客觀事實，尚無從逕認被告對於上揭犯行確有犯意聯絡
      或行為分擔之情事，先予敘明。
（二）證人趙崇志之證述並非可採：
　　1.證人趙崇志於109年7月19日警詢時證稱：伊於109年6月24
      日16時在全家台中嘉農店與朋友聊天，過程中綽號「阿生
      」（即被告）之男子則來到現場，稱有線上博奕機會，借
      帳戶綁定可以有4％回饋，所以伊就同意了。對方稱綁定帳
      戶需要時間，大約於109年7月1日左右，他說帳戶已經綁
      定完畢，於隔日20時許至伊家巷口附近之臺中市北屯區東
      光路892巷巷口來向伊拿取伊母親的郵局提款卡，於同年
      月3日伊在家中發現郵局帳戶金流有異常，所以伊就用LIN
      E聯繫對方，對方表示會與第三方公司聯絡，伊便告知對
      方不要再使用郵局帳戶，要他改用合庫帳戶。同年月7日2
      0時許，被告又來上址找伊，要伊拿合庫帳戶提款卡交換
      他手上的郵局帳戶提款卡。伊直到同年月14日9時許接到
      通知，才知道帳戶遭到警示，且有多筆不明款項匯入，並
      旋遭提領完畢，伊才知道伊上當受騙等語（警卷第63至69
      頁）；嗣於同日經員警調閱路口監視器畫面後，改證稱：
      因為時間比較久了，伊也忘記109年7月2日、7日有無與被
      告碰面，伊只能確定同年月14日10時許，有與被告在臺中
      市北屯區東光路892巷巷口碰面等語（警卷第71至72頁）
      ；再於109年9月24日另案偵查中證稱：伊大約在109年6月
      底，在伊住處巷口全家，將郵局帳戶提款卡含密碼交給被
      告後，伊去刷簿子發現金流異常，於是在同年7月初，將
      合庫帳戶提款卡及密碼交給對方，以交換先前交付之郵局
      帳戶等語（本院卷第159至160頁）；復於本院審理時證稱
      ：伊一開始將本案2個帳戶之存摺都交給被告，但卡沒有
      給他。伊當初有要被告只能先設定合庫，結果被告設定成
      郵局，所以伊才會將郵局的提款卡交給被告，由他先解除
      設定，伊等他歸還郵局提款卡後，伊才將合庫帳戶提款卡
      給他。至於被告何時將郵局帳戶交還給伊，伊只記得是在
      月底那幾日，但伊並沒有特別去記時間。郵局帳戶交易明
      細顯示於109年7月10日，提領中老年金該筆紀錄，並非伊
      所為，是被告幫伊領的。伊印象中是郵局通知伊本案郵局
      帳戶有問題，伊去查發現被警示，才叫被告將帳戶交還給
      伊等語。（後改稱）109年7月8日後有關郵局帳戶之提領
      、匯款行為均係伊所為，而合庫帳戶則是109年7月14日才
      由被告交還給伊的。「（問：【提示警卷第 95 頁郵局交
      易明細，並告以要旨】在 7 月8 日有一個卡片存款 1 萬
      元，那是什麼錢？）那是妹妹轉進來的，歸零之後都是我
      用的。」、「（問：餘款剩下 289元，後來你說你妹妹存
      了 1 萬元變成 1萬0,289元，後來又有一個跨行轉入 6千
      400元是否有印象？是什麼錢？）這我有印象，但這筆我
      忘記了。」、「（問：後來有一個7月中老的7千759元，
      這是你媽媽的中老年金？）是。」、「（問：後來有一個
      2萬元轉存簿，這帳是你做的？）對，這是轉給（陳美羽
      ，音譯），這是我於 5 點43 分用提款卡轉的。」、「（
      問：接下來同一時間44分用卡片提款的4千元也是你提的
      ？）對。」、「（問：再來就變異常交易？）對。」、「
      （問：在提領這些錢時這個帳戶還沒有異常？）還沒有，
      那時我根本不知道那個帳戶有異常。」等語（本院卷第12
      4至134頁），是依證人趙崇志上開所為證述，其係於109
      年6月底間認識被告，並同意將郵局帳戶及合庫帳戶借給
      被告，然關於其何時交付帳戶之提款卡等時點，證人趙崇
      志起先稱其於109年7月2日將郵局提款卡交給被告，之後
      於同年月7日才要求以合庫提款卡換回郵局提款卡，而109
      年7月8日郵局存簿之更換乃其本人所為，所以自該日後所
      有郵局交易均是其個人所為；又稱其係於109年6月底就將
      合庫提款卡換回郵局提款卡；亦曾稱109年7月8日至10日
      間郵局帳戶之交易明細均非其所為，已可見證人趙崇志對
      於其究竟係於何時、何地將合庫提款卡換回郵局提款卡，
      已有可疑。且關於其換回郵局提款卡之說詞為何，其究竟
      係因該郵局帳戶尚有作為領取其母親中老年金之使用，其
      擔憂帳戶若由被告持以使用，會有混雜、帳目不清之情事
      ，因而要求被告不要使用該帳戶，或因郵局通知該帳戶遭
      警示，或因其個人至郵局刷存簿發見該帳戶金流有異才會
      要求被告交還郵局提款卡等，亦有歧異之處。尤其，證人
      趙崇志於本院審理時起先證稱是因為帳戶遭到警示，伊才
      會要求被告將郵局帳戶提款卡返還給其，然而經本院提示
      證人該帳戶交易明細後，證人則改稱該帳戶係於109年7月
      10日始遭通報為警示帳戶，且其自109年7月8日至10日期
      間，均有使用該帳戶以作為個人領取其母親中老年金及轉
      帳予房東所用，可見其於同一審理期日竟為如此歧異、反
      覆之說詞。況且，倘依證人趙崇志所述，其係因為刷存簿
      之後發現金流有異才會要求被告返還帳戶，則其又為何會
      將合庫帳戶提款卡交付予被告，核其主觀上對於帳戶之使
      用情況有異，既有所認知，其理應於交換帳戶之際，要求
      被告給予合理之解釋，或逕自報案，然其卻捨此未為，僅
      同意將合庫帳戶用以與郵局帳戶交換，凡此足認證人趙崇
      志之證述內容實有部分前後不一、反覆其詞且與邏輯推理
      不符之情形，能否率予採信，顯有疑義。
　　2.又證人趙崇志就帳戶交付經過，於本院審理時證稱：「（
      問：你剛剛提到一開始先交郵局的給被告，後來再用合庫
      換成郵局？）一開始是兩個簿子給他，但是卡沒有給他，
      我說要設定就設定合庫的，但他設定到郵局，我說那你要
      轉回來，但他說要時間，所以郵局先讓他去用，過了幾天
      他說轉好了，他把郵局的還給我，我再給他合庫的。」、
       「（問： 你剛剛回答檢察官說你跟被告說不能設定郵局
      的帳戶，請問你一開始為什麼要將郵局的帳戶交給他？）
       因為他一開始說第一個帳戶的額度過了的話需要第二個
      帳戶，所以他需要第二個備份。」、「（問：不能設郵局
      是什麼意思？）他說戶頭拿到是要設定線上博奕的轉帳戶
      頭，我說你設定可以，但是不能設郵局，因為郵局有媽媽
      的補助，我怕錢混到了。我怕他的錢跟我媽媽的錢混到，
      所以我跟他說可以設定合作金庫，但是郵局是他所謂的額
      度超過就要轉到郵局才可以領，這就是他所謂第二個帳戶
      的意義。」等語（本院卷第124至134頁）；然其於另案偵
      查中則稱：「（問：何時將警卷中所示之合庫銀行、郵局
      帳戶之存摺、提款卡交付給他人？）109年6月底左右，我
      於住處東光路892巷口的全家便利商店先交出郵局提款卡
      含密碼給對方後，我去刷簿子發現金額有些怪，於是我要
      求對方不要再使用郵局存摺，因此約定於今年7月初將合
      庫的存摺、提款卡含密碼給對方，交付的地點同前」等語
      （本院卷第159至160頁），是以，證人趙崇志就其為何要
      求被告以合庫帳戶換回被告手上之郵局帳戶之原因，已為
      不一之陳述，詳如前述。再且，倘依其所述，其既係因該
      郵局帳戶內另有其母親及該帳戶尚有使用之必要，其為何
      會同意將帳戶交付予被告使用，而致後續帳戶款項混同致
      難以釐清彼此所有之金額為何，亦可見其所為實有悖於常
      理之處。
　　3.綜上各情，堪認證人趙崇志不僅對於交付帳戶之時間、地
      點為先後不一之證述，且就交付又請求歸還之原因亦有所
      不同之處；遑論其既已發現帳戶金流有異常之情形，其竟
      未向被告確認，或有其餘查證、報案之舉，在在可見其證
      述顯不可採。再且，本案除109年7月14日確有監視器畫面
      攝得被告與證人趙崇志會面之截圖影像外（偵卷第17至21
      頁），並無其餘證據足以證明被告確有向證人趙崇志騙取
      本案郵局帳戶及合庫帳戶，以作為詐欺集團成員詐騙如附
      表所示告訴人2人之情事，或有任何被告持本案郵局帳戶
      或合庫帳戶提領款項之監視器影像，有110年8月31日員警
      職務報告可考（偵卷第83頁）。況依監視器截圖所示，被
      告於109年7月14日10時20分許至全家便利商店購買物品，
      2人之後碰面，而被告於當日10時40分許即駕駛自用小客
      車離開該處，倘依證人趙崇志所述，其係因發現帳戶遭到
      警示，才會於109年7月14日與被告討論帳戶遭到警示之問
      題，然依常理，若被告確實為詐欺集團成員之一，其既已
      騙得證人趙崇志之帳戶，此時被告為免遭證人趙崇志指認
      ，其理應無遵循證人趙崇志之指示，與其見面之必要，甚
      至將遭警示之帳戶交還給證人趙崇志，從而，能否以證人
      趙崇志上開諸多與常理相違甚至前後矛盾之證述，率認證
      人趙崇志確有將本案郵局帳戶及合庫帳戶交付予被告，而
      被告因此涉有上開犯行，實屬可疑。
（三）另觀以證人趙崇志提出其所述綽號「阿生」之不詳男子之
      LINE好友頁面，其上顯示之名稱為「信哲」，有LINE截圖
      可考（偵卷第25頁），惟證人趙崇志除提出該好友頁面外
      ，並未能提出其餘證明該「信哲」之好友即為被告，或任
      何其與被告之LINE對話紀錄，況被告亦否認上開好友暱稱
      「信哲」之人為其本人，而稱其所使用之LINE暱稱為「阿
      森」或「野豬」等語（警卷第10頁），職此，亦無從率為
      不利於被告之認定。
（四）至公訴意旨雖以證人趙崇志另案涉犯幫助詐欺及幫助洗錢
      之犯行，業經臺灣高等法院臺中分院以110年度金上訴字
      第1547號判決確定，而該案判決已認定證人趙崇志係將帳
      戶交予被告而涉犯幫助詐欺取財罪及幫助洗錢罪等語。然
      該案判決主要爭點為證人趙崇志究竟有無基於幫助詐欺及
      幫助洗錢之主觀上犯意，將帳戶交予不詳詐欺集團成員，
      而為詐欺集團成員作為詐欺取財及洗錢之犯行所用，對於
      其所交付之對象為何，純屬枝微末節之事，是該案判決就
      此部分僅依憑證人趙崇志於警詢、偵查中所為供述以認定
      犯罪事實，實無從以此而率認證人趙崇志確有將本案帳戶
      交予被告。尤其，參以該案判決，亦未曾於犯罪事實欄或
      理由欄內就綽號「阿生」之人認定為本案被告，有臺灣高
      等法院臺中分院110年度金上訴字第1547號判決可考，是
      公訴意旨就此所為認定，顯有過於速斷之嫌，尚非可採。
六、綜上所述，被告固有自證人趙崇志帳戶分別提領2萬1千元及
    1萬7千元之行為，然被告辯稱其於提領完上揭款項完畢當日
    ，均即時將帳戶交還予證人趙崇志，而證人趙崇志所為證述
    除有上述前後不一、避重就輕之情形外，其亦證稱其與被告
    就帳戶間曾有以合庫帳戶換回郵局帳戶之行為，然此情則為
    被告所否認，是本案並無證據證明被告並未於109年7月3日2
    0時許將郵局帳戶交還證人趙崇志，或其後續另有取得證人
    趙崇志所管理之郵局帳戶、合庫帳戶而自該等帳戶內提領告
    訴人2人遭詐騙之款項等情事，抑或被告曾與詐欺集團成員
    就上開犯行有犯意聯絡或行為分擔，自不能僅憑被告自陳其
    曾於109年7月3日20時18分許，提領1萬7千元（其中包含告
    訴人呂昀姍匯入之3千元）之行為，即認定被告為本案加重
    詐欺取財犯行之共同正犯，而為被告不利之認定。本案依公
    訴人所提出之證據，尚不足使本院就公訴意旨所指被告所涉
    三人以上共同詐欺取財及洗錢之犯行產生有罪之確信，即屬
    不能證明被告犯罪，自應為無罪之諭知。　　　
據上論斷，應依刑事訴訟法第301 條第1 項前段，判決如主文。
本案經檢察官康淑芳提起公訴，檢察官宋恭良到庭執行職務。
中　　華　　民　　國　　111 　年　　5 　　月　　25　　日
                  刑事第十庭    審判長法  官  陳玉聰
　　　　　　　　　                    法  官  林芳如
　　　　　　　　　                    法  官  林怡姿
以上正本證明與原本無異。
如不服本判決應於收受送達後20日內向本院提出上訴書狀，並應
敘述具體理由；其未敘述上訴之理由者，應於上訴期間屆滿後20
日內向本院補提理由書（均須按他造當事人之人數附繕本）「切
勿逕送上級法院」。
告訴人或被害人如不服判決，應備理由具狀向檢察官請求上訴，
上訴期間之計算，以檢察官收受判決正本之日起算。
                                      書記官  黃泰能
中　　華　　民　　國　　111 　年　　5 　　月　　25　　日

編號 被害人 詐騙時間及方式 匯款時間、金額及匯入銀行帳戶 提領時間及金額 證據出處 備註 1 呂昀姍 詐騙集團其一成員於110 年7 月3 日15時18分前某時許，以LINE暱稱「陳旭」向呂昀姍佯稱：可幫忙處理「TBL幸運彩票」投資，可以獲利翻倍，需先匯入投資款項云云，致呂昀姍陷於錯誤，依對方指示匯款。 呂昀姍於109 年7 月3 日15時23分許及109 年7 月4 日16時42分許，以網路轉帳方式，分別將3,000 元、67,000元匯至趙戴美雲申辦之郵局帳號00000000000000號帳戶內。 109 年7 月4 日16時59分許，合計提領70,000元。 ①告訴人呂昀姍於警詢之指述（警卷第113至119頁）。 ②內政部警政署反詐騙諮詢專線紀錄表（警卷第121至122頁）。 ③桃園市政府警察局中壢分局文化派出所受理詐騙帳戶通報警示簡便格式表、金融機構聯防機制通報單（警卷第123至125、131至133頁）。 ④桃園市政府警察局中壢分局文化派出所受理各類案件記錄表、受理刑事案件報案三聯單（警卷第137至139頁）。 ⑤轉帳交易紀錄、台新銀行自動櫃員機交易明細表、國內匯款申請書影本（警卷第141至145頁）。 ⑥LINE對話紀錄（警卷第147至179頁）。 ⑦趙戴美雲郵局帳號00000000000000號帳戶交易明細（警卷第95頁）。 ⑧趙戴美雲合作金庫商業銀行帳號0000000000000號帳戶交易明細（警卷第101頁）。 ★起訴書附表無呂昀姍匯至趙戴美雲合作金庫商業銀行帳戶49,000元部分。    呂昀姍於109 年7 月7日13時27分許起至109年7 月9 日11時50分許止，以網路、ATM 轉帳及臨櫃匯款方式，分別將49,000元、30,000元、11,085元、90,000元匯至趙戴美雲申辦之合作金庫商業銀行帳號0000000000000號帳戶內。 109 年7 月7 日15時3 分許起至同日15時9 分許止及109 年7 月9 日12時24分許起至同日12時26分許止，合計提領18萬元。   2 杜怡瑩 詐騙集團其一成員於110 年7 月4 日17時19分許，以LINE暱稱「致漢」向杜怡瑩佯稱：可提供高獲利之博奕運彩投資方案云云；復由詐騙集團其一成員以LINE暱稱「陳旭」向杜怡瑩佯稱：下載安裝「TBL幸運彩票」應用程式，註冊帳號後由其代為操作，開始需先匯入儲值款項云云，致杜怡瑩陷於錯誤，依對方指示匯款。   杜怡瑩於109 年7 月4日19時56分許，以網路轉帳方式，將3,000 元匯至趙戴美雲申辦之郵局帳號00000000000000號帳戶內。 109 年7 月5 日20時14分許，提領3,000 元。 ①告訴人杜怡瑩於警詢之指述（警卷第187至189頁）。 ②臺南市政府警察局第二分局長樂派出所受理各類案件記錄表、受理刑事案件報案三聯單（警卷第185、191頁）。 ③臺南市政府警察局第二分局長樂派出所受理詐騙帳戶通報警示簡便格式表、金融機構聯防機制通報單（警卷第195至197頁）。 ④LINE對話紀錄擷圖（警卷第203至219頁）。 ⑤網頁程式畫面擷圖（警卷第221至223頁）。 ⑥杜怡瑩中國信託銀行帳號000000000000號帳戶存摺封面、交易紀錄（警卷第225至227頁）。 ⑦趙戴美雲郵局帳號00000000000000號帳戶交易明細（警卷第95頁）。